最高法院刑事判決　　　　　　　　　　　　　　　九十三年度台上字第二八九一號
　　上　訴　人　丙○○
　　　　　　　　　　　　岩灣技能訓練所執行中）
　　　　　　　　甲○○
　　　　　　　　乙○○　民國六.
　　　　　　　　　　　　灣嘉義監獄執行中）
右上訴人等因違反槍砲彈藥刀械管制條例案件，不服台灣高等法院中華民國九十三年
三月三十日第二審判決（九十二年度上訴字第四二九七號，起訴案號：台灣士林地方
法院檢察署九十年度偵字第一二四二號、九十年度偵緝字第五八八號、九十一年度偵
字第一一一六六號），提起上訴，本院判決如左：
    主  文
原判決撤銷，發回台灣高等法院。
    理  由
本件原判決認定上訴人丙○○、甲○○、乙○○與陳健明、林浩欣等人共同基於改造
手槍之犯意聯絡，由丙○○等先於民國八十九年至九十年初，在台北市○○街○段獅
子林廣場等處，購買如原判決事實欄所載之金屬玩具手槍（槍枝管制編號00000
00000號起至0000000000號、0000000000號、00000
00000號、0000000000號、0000000000號、000000
0000號）共十三支、子彈五十顆、及預備供改造子彈用之彈頭五盒、底火四盒、
火藥四盒、黑色火藥一瓶，旋即以米格十九精密科技有限公司為掩護，於八十九年十
一、二月間至九十年一月初，在台北縣汐止市○○街一五二巷五十三號地下室，以鑽
台、切割機等供改造工具，未經許可，將上開槍枝槍管及轉輪內阻鐵拆除並將槍管截
短之方式，製造成機械性能良好具有殺傷力之改造手槍四支（槍枝管制編號0000
000000、0000000000、0000000000、00000000
00）；及將上開子彈以土造金屬彈殼加裝圓錐狀之土造金屬彈頭之方式，製造成可
供上述改造手槍使用具殺傷力制式半自動用子彈二顆、土造金屬子彈一顆（直徑約九
．五ＯＭＭ）、土造金屬子彈三顆（直徑九．六ＯＭＭ）、土造金屬子彈一顆（直徑
約九．七ＯＭＭ）；另製造不具殺傷力之改造手槍九支；不具殺傷力之子彈、彈頭、
半成品子彈等，而由上訴人三人與陳健明、林浩欣等分別無故持有。嗣警方於九十年
一月十二日十時許，在台北縣汐止市○○街一五二巷五十三號，先在游忠榕身上查獲
丙○○交予游忠榕持有如原判決附表一、(1)編號７所示之改造手槍一支，隨即於同日
上午十一時許，在該址地下室二樓，查獲如原判決附表一所示之其餘之槍、彈、火藥
、改造工具；同年月十七日十四時許，在同址查獲如原判決附表二所示之槍、彈；同
年二月十三日十七時許，在同址查獲如原判決附表三所示之槍、彈；同年月十七日十
八時許，在同址陳健明身上查獲如原判決附表四所示之槍枝；九十年十月九日二十一
時三十分許，在乙○○位於台北市大安區○○○路○段二二八巷四十四號五樓住處，
查獲如原判決附表五所示之槍、彈等情。因而撤銷第一審關於上訴人三人部分之判決
，改判論處上訴人三人共同未經許可，製造可發射子彈具有殺傷力之改造手槍罪刑，
固非無見。
惟查：(一)、有罪判決書之事實一欄，為判斷其適用法令當否之準據，法院應將依職權
認定與論罪科刑有關之事實，翔實記載，然後於理由內逐一說明其憑以認定之證據，
並使事實認定與理由說明，互相適合，方為合法。倘事實認定與理由說明，不相一致
，或事實與理由欄內之記載，前後齟齬，按諸刑事訴訟法第三百七十九條第十四款後
段規定，均屬判決理由矛盾之當然違背法令。(1)、原判決事實欄認定上訴人三人等未
經許可，將槍枝槍管及轉輪內阻鐵拆除並將槍管截短之方式，製造成機械性能良好，
具有殺傷力之改造手槍四支（槍枝管制編號0000000000、0000000
000、0000000000、0000000000）；及將子彈以土造金屬彈
殼加裝圓錐狀之土造金屬彈頭之方式，製造而成可供上述改造手槍使用具殺傷力制式
半自動用子彈二顆、土造金屬子彈一顆（直徑約九．五０ＭＭ）、土造金屬子彈三顆
（直徑九．六０ＭＭ）、土造金屬子彈一顆（直徑約九．七ＯＭＭ）（原判決第四頁
第二至十二行）等情。然其於理由欄中僅就槍枝管制編號0000000000號之
改造手槍一支，說明該槍經鑑定結果具有殺傷力（原判決第八頁第十八行至第十九頁
第一行），而就其餘槍枝及子彈未說明經由何項調查及有何證據，堪認該等槍枝及子
彈亦確具有殺傷力。其理由欠備，尚有未合。(2)、原判決事實欄認定警方於九十年一
月十二日十時許，在台北縣汐止市○○街一五二巷五十三號，查獲如原判決附表一所
示之物（原判決第四頁第十四至十七行）。然原判決附表一復又記載該部分物品，係
於九十二年一月十二日查扣。其事實欄前後之認定記載不盡一致，尚有未洽。(二)、採
為判決基礎之證據資料，必須經過調查程序，而顯出於審判庭者，始與直接審理主義
符合，否則其所踐行之訴訟程序，即屬違背法令。原審認定上訴人三人有前揭犯行，
係依憑(1)、陳健明嗣後於審判中稱：該槍係丙○○所有，其係替丙○○頂罪等語（原
判決第十一頁第六至七行）。(2)、丙○○於宜蘭縣警察局礁溪分局警詢中，承認如原
判決附表三所示之槍彈為其所有（原判決第十頁第十三至十四行）。(3)、陳健明部分
經台灣宜蘭地方法院判處有期徒刑五年二月，有該院九十年度訴字第一０七號刑事判
決在卷可稽（原判決第十三頁第十六至十八）等情，為其主要論據之一。然其於審判
期日卻未向上訴人等提示上開筆錄及判決書，予以閱覽，或告以內容要旨（原審卷第
二四四至二五九頁），使其等有辯解之機會，所踐行之訴訟程序，自非適法，有應於
審判期日調查之證據未予調查之違誤。(三)、依法應於審判期日調查之證據雖已調查，
而其內容未明瞭者，即與未經調查無異，如遽行判決，仍屬應於審判期日調查之證據
而未予調查，尚不得遽對被告為有利或不利之認定。原判決附表一、(2)編號２記載，
經查扣土造金屬彈殼加裝直徑約9.50MM圓錐狀之土造金屬彈頭共有十一顆。然其僅就
其中四顆說明：經試射四顆，其中一顆能擊發，具殺傷力，餘三顆均未能擊發，不具
殺傷力等情，而就另外七顆部分是否具有殺傷力，未為任何論述說明。上情與本件事
實如何及如何為法律之適用攸關，自應詳予調查釐清。原判決對上情未詳予調查釐清
，復未於理由中為論述說明，其查證未盡且理由欠備，遽行判決，尚有未合。(四)、有
罪之判決書，對被告有利之證據不採納者，應說明其理由，為刑事訴訟法第三百十條
第二款所明定。故有罪判決書對於被告有利之證據，如不加採納，必須說明其不予採
納之理由，否則即難謂無判決不備理由之違誤。是事實審法院應於審判期日就被告否
認犯罪所為有利之辯解事項與證據，予以調查，而於有罪判決理由內詳加論列，否則
率行判決，即屬於法有違。原判決認定乙○○有前揭犯行，係依憑證人黃子忠於警訊
中供稱：伊於八十九年十一月中旬，在台北縣汐止市○○路○段底接瑞松街一五二巷
五三號「小杜」及「阿豐」住處居住約十天，其間伊曾親眼看到「小杜」及「阿豐」
拿出一枝八米厘手槍及白色左輪手槍一支、子彈約六十顆，共拿出來三次，其中有二
次是「小杜」持八米厘手槍指向伊，因「小杜」當時有一點酒醉，……（原判決第十
五頁第十一至十八行）等語，為其主要論據之一。然黃子忠於該次警訊筆錄中是否另
供稱：伊不知道綽號「阿豐」之真實姓名（九十年度聲字第八十號卷第六頁），而乙
○○否認黃子忠供述各情屬實，辯稱：伊不認識黃子忠之人，伊身分證遭冒用，黃子
忠不知係看到伊本人，抑係看到冒用伊身分證之人，聲請傳喚黃子忠到庭查明（原審
卷第二五一頁）等語。原審未傳喚黃子忠到庭調查，亦未說明何以就上情無再為調查
之必要，復未敘明乙○○上開辯解各語，何以不足為有利乙○○認定之理由。其查證
未盡且理由欠備，遽行判決，有欠允當。上訴意旨指摘原判決不當，尚非全無理由，
應認有撤銷發回更審之原因。
據上論結，應依刑事訴訟法第三百九十七條、第四百零一條，判決如主文。
中　　　華　　　民　　　國　　九十三　　年　　　六　　　月　　　十　　　日
                              最高法院刑事第三庭
                                  審判長法官  董　明　霈
                                        法官  林　茂　雄
                                        法官  張　祺　祥
                                        法官  洪　文　章
                                        法官  花　滿　堂
      右正本證明與原本無異
                                              書  記  官
中　　　華　　　民　　　國　　九十三　　年　　　六　　　月　　 十八 　　日
                                                                        ｖ
